【裁判字號】    98,訴,1554
【裁判日期】    990310
【裁判案由】    清償貸款
【裁判全文】
臺灣臺南地方法院民事判決              98年度訴字第1554號
原      告    台北富邦商業銀行
法定代理人    丁○○
訴訟代理人    乙○○
被      告    丙○○
兼訴訟代理人  甲○
上列當事人間請求清償貸款事件，經本院於民國99年2月24日言
詞辯論終結，判決如下：
    主      文
被告應連帶給付原告新台幣壹佰肆拾參萬壹仟柒佰捌拾玖元，及
自民國九十三年四月十六日起至清償日止，按週年利率百分之九
點三○五計算之利息，並按上開利率百分之二十計算之違約金。
訴訟費用新台幣壹萬伍仟貳佰伍拾陸元由被告連帶負擔。
    事實及理由
一、程序方面：
  (一)按訴狀送達後，原告不得將原訴變更或追加他訴，但請求之
    基礎事實同一、擴張或減縮應受判決事項之聲明、不甚礙被
    告之防禦及訴訟之終結者，不在此限，民事訴訟法第255條
    第1項但書第2、3、7款，分別定有明文。本件原告原聲請支
    付命令請求被告甲○給付原告新台幣（下同）1,431,789元
    ，及自民國93年4月16日起至清償日止，按週年利率百分之
    9.5計算之利息，逾期在6個月以內者，按上開利率百分之10
    ；逾期在6個月以上者，按上開利率百分之20計算之違約金
    。嗣於98年12月29日具狀追加連帶保證人丙○○為被告，並
    將聲明之違約金部分更正為按上開利率百分之二十計算之違
    約金，嗣於99年2月24日當庭更正利率為年利率百分之9.305
    ，經核均合於上開規定，應予准許，合先敘明。
  (二)富邦商業銀行股份有限公司於94年1月1日與台北銀行股份有
    限公司合併，富邦商業銀行股份有限公司係消滅銀行，其權
    利義務依法由存續之台北銀行股份有限公司概括承受。又台
    北銀行股份有限公司合併同時更名為台北富邦商業銀行股份
    有限公司，併此敘明。
二、原告起訴主張：被告甲○邀同被告丙○○為連帶保證人，於
    84年6月30日向原告借款333萬元，貸款期間自84年6月30日
    起至104年6月30日止，利息按該行所定基本放款利率加碼年
    息1.42%計算，並應按月攤還本息。如有任何一期之本金或
    利息未如期攤還，其債務即視為全部到期，借款人喪失期限
    利益。遲延給付本金或利息時，除仍按上開利率計息外，其
    逾期在六個月以內償還者，按上開利率10%，超過六個月者
    按上開利率20%加付違約金。詎被告甲○自90年5月30日起即
    未依約償付本息，依上開約定，全部借款已視為到期，共欠
    本金2,570,401元。經原告聲請臺灣士林地方法院92年度執
    字第21604號拍賣抵押物強制執行，分配受償2,015,415元，
    扣除利息、違約金、執行費等，尚有本金1,431,789元，及
    自分配表受償翌日（即93年4月16日）起之利息及違約金未
    受清償。為此，爰依法請求被告連帶清償上開債務等語，並
    聲明如主文第1項所示。
三、被告抗辯：本件借據確係被告簽名，金額亦無誤，被告願意
    還款，惟因經濟能力有限，希望可與原告協商以40萬元一次
    清償之方案。並聲明：原告之訴駁回。
四、原告主張之事實，業據提出申請書及調查表（消費性貸款專
    用）、借據暨約定書影本、台灣士林地方法院民事執行處92
    年執字第21604號強制執行金額計算書分配表影本、基本放
    款利率變動表等為證，核屬相符，復經本院依職權調取臺灣
    士林地方法院92年度執字第21604號拍賣抵押物強制執行卷
    審閱無誤，被告就曾向原告借款之事實，並不爭執，僅抗辯
    經濟狀況不佳，無力清償云云。然按債務人之經濟狀況不佳
    ，並非可免除或拒絕清償債務之法律上理由，是被告抗辯其
    未能繳款，應駁回原告之訴云云，並不可採。從而，原告本
    於消費借貸及連帶保證之法律關係，請求被告連帶給付原告
    1,431,789元，及自93年4月16日起按年息百分之9.305計算
    之利息及違約金，即為有理由，應予准許。
五、本件訴訟費用確定為15,256元（即第一審裁判費），應由敗
    訴之被告連帶負擔。
六、結論：本件原告之訴為有理由，依民事訴訟法第85條第2項
    、第87條第1項，判決如主文。
中    華    民    國    99    年    3     月    10    日
                  民事第一庭    法    官  蔡孟珊
以上正本證明與原本無異。
如對本判決上訴，須於判決送達後20日內向本院提出上訴狀，並
依民事訴訟法第77條之16繳交上訴費用。
中    華    民    國    99    年    3     月    10    日
                                書 記 官  吳幸芳

司法院資訊處製作；財團法人民間司法改革基金會備份。
